臺灣臺北地方法院簡易民事判決
111年度北簡字第5682號
原      告  黃昱凱  
訴訟代理人  施牧芳  
被      告  大方藝彩行銷顧問股份有限公司
法定代理人  黎瑞美  
訴訟代理人  鍾易軒  
上列當事人間請求確認本票債權不存在事件，本院於民國一百一
十一年八月二十五日言詞辯論終結，判決如下︰
    主    文
確認被告持有以原告為發票人、票面金額新臺幣陸萬柒仟玖佰貳
拾元、發票日民國一百一十年四月八日之本票一紙（即臺灣臺北
地方法院一一○年度司票字第一三六六三號民事裁定所載本票）
，對原告之票據債權不存在。
訴訟費用新臺幣壹仟元由被告負擔。
    事    實
甲、原告方面：
一、聲明：如主文第一項所示。
二、陳述略稱：
  ㈠緣原告與未滿二十歲之訴外人沈○葶為同學，訴外人沈昀葶於
    網路上得知訴外人臺南市汪喵歡樂營即邱祈榮有貓咪可讓愛
    心人士認領，遂邀約原告於民國一百一十年四月八日一同至
    汪喵歡樂營之營業處所（臺南市○區○○里○○路○○○○號）認領
    貓咪並辦理認養手續。
  ㈡詎訴外人邱祈榮因得知訴外人沈○葶尚未成年，竟要求剛滿二
    十歲之原告於認養合約書上簽名，原告不疑有他，遂同意於
    認養合約書上簽名，原告當場並無簽立任何本票或其他文件
    ，前揭事實可由在場之訴外人沈○葶為證。嗣數月後原告於
    一百一十年八月間竟收到本院一一○年度司票字第一三六六
    三號之本票裁定，經閱卷後才發現其聲請本票裁定所附本票
    為分期付款申請書暨約定書，原告並未看過該申請書亦未於
    該申請書上簽名過，顯係被告大方藝彩行銷顧問股份有限公
    司偽造，且上開申請書右下角有「汪喵歡樂營」與「陳鴻彰
    」之印文，顯然與原告當時所簽約對象「邱祈榮」不同，應
    係被告所偽造。
  ㈢被告持有以原告為發票人、發票日為一百一十年四月八日、
    金額為新臺幣（下同）六萬七千九百二十元、付款地於臺北
    市○○區○○○路○段○○○巷○○○號之本票（下稱系爭本票）向本院
    聲請准予強制執行，經本院於一百一十年八月十一日以一一
    ○年度司票字第一三六六三號裁定准予強制執行在案，惟依
    最高法院六十五年度第六次民庭庭長會議決議及民事訴訟法
    第二百七十七條前段規定，系爭本票應由被告證明真正，原
    告既無簽發系爭本票，且原告未曾收到本院一一○年度司票
    字第一三六六三號民事裁定之強制執行單，則原告主張被告
    對其就系爭本票之債權不存在，應有理由，原告自不負發票
    人責任，爰依確認本票債權不存在之法律關係提起本件訴訟
    。　
  ㈣對本院一一○年度司票字第一三六六三號卷沒有意見。原告沒
    有簽系爭本票，本票上的簽名有遭過移植的痕跡，簽名是被
    剪貼的，而且聲請書右下角印章的小章「陳鴻彰」根本不是
    跟原告簽約的對象即訴外人邱祈榮。當初是簽認養合約書，
    訴外人沈昀葶在場，原告是依照店家指示上官網成為會員及
    加入Line群組上傳個人資料，並上樓跟貓咪合照拍照上傳，
    以讓店家進行資格審核，看原告是否有資格認養貓咪，認養
    程序完成後，店家向原告表示貓咪還不穩定，要放在那邊健
    康餵養，一陣子後會通知原告去領回。
  ㈤被告所提Line照片並非原告所發送，故無從證明原告有簽發
    系爭本票之事實。原告並無簽發系爭本票及分期付款申請書
    。原告於一百一十年四月八日向訴外人汪喵歡樂營認養貓咪
    時，原告除簽署「辦理貓咪切結合約」之紙本契約，汪喵歡
    樂營另提供平板要求 原告另行簽署「認養合約」之電子合
    約，原告不疑有他，便於該平板進行電子簽名。然原告於該
    平板進行簽名時，平板畫面呈現空白之狀況，並無顯示任何
    契約文字，亦無「本票」、「分期付款」或「大方藝彩行銷
    顧問股份有限公司」之字樣。原告於平板簽名後，汪喵歡樂
    營隨時幫原告拍攝與寵物貓咪之合照，並表示貓咪因狀況不
    穩定，須待數周後才能交付貓咪，之後有人會以電話方式確
    認原告之認養意願，並要求原告只要回答「是」即可。然該
    寵物貓咪於一百一十年四月十七日卻已由別人領養，此有汪
    喵歡樂營之臉書照片為證，原告自始自終並未領養到貓咪，
    更沒有簽署過任何本票或分期付款申請書暨約定書。
  ㈥被告主張之系爭本票及分期付款申請書暨約定書，其上「甲○
    ○」簽名，並非原告所簽，此觀之該簽名之底線整齊一致，
    顯係遭截圖偽造。被告應舉證證明系爭本票之真正，然迄今
    無法提出正本證明系爭本票之真正，系爭本票顯屬偽造無疑
    。又原告係與訴外人汪喵歡樂營簽定貓咪認養切結合約，原
    告於簽訂切結書之過程中全然不知被告之存在，亦未聽聞汪
    喵歡樂營提及被告之公司名稱，契約書上負責人亦與登記不
    符，足認兩造間並不存在給付票款之基礎原因關係，是被告
    亦應就兩造間存在給付票款之基礎關係負擔舉證之責。
  ㈦被告辯稱系爭本票屬電子本票云云，惟我國尚未核可非金融
    機構發行電子本票，被告並非金融機構，原告無開立帳戶並
    授權其簽發電子本票，被告亦無提出其電子本票相關電子憑
    證及其合法授權證明，空言諉稱系爭本票係電子本票云云，
    意圖逃避提出系爭本票正本，其主張顯無理由。退步言，被
    告主張「匯款與寵物經銷商之金額為十九萬五千元，其中原
    告之金額為五萬一千元」云云，亦與被告主張之系爭本票金
    額六萬七千九百二十元不符，更足證兩造間不存在本票之因
    果關係。
  ㈧關於被告陳報狀內容及所附證物，被告所辯並不成立，原告
    只是去認養貓，也沒有簽什麼本票跟分期付款申請書，原告
    去認養貓咪當時，店家要原告去跟貓合照，並說等一下會有
    人打電話問是不是原告本人要認養貓咪，現場根本不知道有
    被告的存在，原告只是根據店家說法回覆電話詢問，認為這
    樣就是在認養貓咪，上面簽名有被偽造過，被移植。
三、證據：聲請傳喚證人沈○葶，並提出分期付款申請書暨約定
    書影本一件、辦理貓咪（健康餵養）切結合約影本一件及照
    片影本二件為證。
乙、被告方面：
一、聲明：原告之訴駁回。
二、陳述略稱：
  ㈠緣原告於一百一十年四月八日與訴外人汪喵歡樂營簽定契約
    標的為寵物及鮮食之分期買賣契約，並簽立系爭本票准於一
    百一十年四月二十二日無條件支付被告六萬七千九百二十元
    。原告於簽立分期買賣契約及系爭本票時，皆有與被告之客
    服人員確認為原告本人所親簽，有錄音譯文及Line對話紀錄
    可稽，足認系爭本票為原告所簽發，據此原告主張其並未看
    過申請書及未在申請書上簽名而指摘係被告所偽造，於法無
    據，原告之主張為無理由。
　㈡對本院一一○年度司票字第一三六六三號卷沒有意見。被告有
    以系爭本票裁定聲請強制執行，案號為臺灣高雄地方法院（
    下稱高雄地院）一一一年度司執字第四九五二號，因為沒有
    查到原告的財產，所以就取得債權憑證。對原告所提證物形
    式真正沒有爭執，這件是網路聲請，系爭本票是網路跟申請
    書一起簽名的，被告有提出錄音跟譯文，確認是原告本人親
    自簽名切結書還有系爭本票，原告都有回答，而且對話完成
    ，申請書是債權讓與。
　㈢關於原告所提辦理貓咪（健康餵養）切結合約所載「註五」
    部分雖記載原告沒有簽發本票作為履約保證，但被告提出的
    錄音跟譯文顯示原告承認有簽系爭本票跟申請書，切結合約
    是經銷商跟原告簽的內部合約，上面也沒有被告公司的章。
    又關於被告主張稱匯五萬一千元予訴外人汪喵歡樂營，然系
    爭本票卻記載發票日後十四天要給付被告六萬七千九百二十
    元部分，被告係以較低的價格向訴外人汪喵換樂營購買這個
    債權。另關於訴外人汪喵歡樂營負責人為訴外人邱祈榮，被
    告所提分期付款申請書暨約定書蓋用之經銷商印章卻非汪喵
    歡樂營負責人邱祈榮之印章部分，經銷商的印章是對的，但
    小章可能是蓋錯，可能是以前的負責人的印章。被告購買系
    爭債權時還是有跟原告確認有無收到貓這些內容，系爭本票
    是用電子本票，所以沒有原本，被告是透過對話記錄來確認
    本票是原告親自簽名。
三、證據：提出分期付款申請書暨約定書影本一件、Line對話紀
    錄截圖影本一件、對話錄音譯文一件及錄音光碟一片、汪喵
    歡樂營公示資料與帳戶封面影本各一件、轉帳付款交易處理
    狀態查詢一件為證。           
丙、本院依職權調閱本院一一○年度司票字第一三六六三號卷、
    被告公司變更登記表及被告法定代理人乙○○之戶籍資料。
    理    由
一、程序方面：按「確認法律關係之訴，非原告有即受確認判決
    之法律上利益者，不得提起之，民事訴訟法第二百四十七條
    第一項前段定有明文。所謂即受確認判決之法律上利益，係
    指法律關係之存否不明確，原告主觀上認其在法律上之地位
    有不安之狀態存在，且此種不安之狀態，能以確認判決將之
    除去者而言」（最高法院五十二年度台上字第一二四○號裁
    判意旨參照）。又發票人主張本票係偽造、變造者，於本票
    裁定送達後二十日內，得對執票人向為裁定之法院提起確認
    之訴。發票人主張本票債權不存在而提起確認之訴不合於第
    一項之規定者，法院依發票人聲請，得許其提供相當並確實
    之擔保，停止強制執行。非訟事件法第一百九十五條第一項
    、第三項分別定有明文。經查，本件系爭本票業經被告持以
    聲請本票裁定，經本院以一一○年度司票字第一三六六三號
    民事裁定准許，而原告以系爭本票乃偽造、變造且欠缺基礎
    原因關係為由訴請確認本票債權不存在，顯然兩造就系爭本
    票債權對原告存在與否已發生爭執，如不訴請確認，原告在
    私法上之地位將有受侵害之危險，參酌首開說明，原告提起
    本件確認之訴以排除此項危險，應有確認利益。
二、原告主張意旨略以：原告與訴外人沈○葶於一百一十年四月
    八日一同至訴外人汪喵歡樂營之營業處所認領貓咪並辦理認
    養手續，並於認養合約書上簽名，當場並無簽立任何本票或
    其他文件，嗣後原告於一百一十年八月間收到本院一一○年
    度司票字第一三六六三號之本票裁定，經閱卷後才發現其聲
    請本票裁定所附本票為分期付款申請書暨約定書，原告並未
    看過該申請書亦未於該申請書上簽名，申請書右下角有「汪
    喵歡樂營」與「陳鴻彰」之印文，顯然與原告當時所簽約對
    象「邱祈榮」不同，顯係被告所偽造，爰依確認本票債權不
    存在之法律關係提起本件訴訟等語。被告答辯意旨則以：原
    告於一百一十年四月八日與訴外人汪喵歡樂營簽定契約標的
    為寵物及鮮食之分期買賣契約，並簽立系爭本票准於一百一
    十年四月二十二日無條件支付被告六萬七千九百二十元，原
    告於簽立分期買賣契約及系爭本票時，皆有與被告之客服人
    員確認為原告本人所親簽，且有錄音譯文及Line對話紀錄可
    稽，足認系爭本票為原告所簽發，據此原告指摘係被告所偽
    造之主張為無理由等語置辯。兩造爭執重點在於：㈠系爭本
    票是否為原告簽發？系爭本票之簽發有無涉及偽造或變造有
    價證券而本票債權不存在？㈡系爭本票若非偽造或變造，是
    否欠缺基礎原因關係而本票債權不存在？原告訴請確認本票
    債權不存在是否有據？爰說明如后。
三、按「發票人主張本票係偽造、變造者，於前條裁定送達後二
    十日內，得對執票人向為裁定之法院提起確認之訴。」、「
    發票人主張本票債權不存在而提起確認之訴不合於第一項之
    規定者，法院依發票人聲請，得許其提供相當並確實之擔保
    ，停止強制執行。」，非訟事件法第一百九十五條第一項、
    第三項分別定有明文。次按「在原告請求確認債權不存在之
    訴，如被告主張其債權存在時，固應由被告就債權存在之事
    實負舉證責任；惟原告請求確認之債權，倘係票據（票款）
    債權時，由於票據具有無因性（抽象性或無色性）之特質，
    票據行為一經成立後，即與其基礎之原因關係各自獨立，而
    完全不沾染原因關係之色彩。票據權利之行使不以其原因關
    係存在為前提，原因關係不存在或無效，並不影響票據行為
    之效力，執票人仍得依票據文義行使權利。因此，於票據債
    務人請求確認票據債權不存在時，執票人僅須就該票據之真
    實，即票據是否為發票人作成之事實，負證明之責，至於執
    票人對於該票據作成之原因為何，則無庸證明。如票據債務
    人依票據法第十三條規定主張其與執票人間有抗辯事由存在
    時，原則上仍應由票據債務人負舉證責任，以貫徹票據無因
    性之本質，與維護票據之流通性。」（最高法院一○二年度
    台上字第四六六號民事裁判意旨參照）。再按辦理貓咪（健
    康餵養）切結合約註五約定：「乙方辦理同時簽具本票額新
    台幣無元乙張作為履約之保證。」。復按民法第二百九十九
    條第一項規定：「債務人於受通知時，所得對抗讓與人之事
    由，皆得以之對抗受讓人。」。末按票據法第十四條第一項
    規定：「以惡意或有重大過失取得票據者，不得享有票據上
    之權利。」。
四、經查：㈠原告否認系爭本票為原告所簽發，系爭本票上的簽
    名有遭過移植的痕跡，且分期付款申請書暨約定書右下角蓋
    用之大小章之小章「陳鴻彰」並非與原告簽約之「邱祈榮」
    ，被告自應就系爭本票確為原告所簽發，且被告取得系爭本
    票並無票據法第十四條所列事由負舉證責任；㈡被告抗辯原
    告於簽立分期買賣契約及系爭本票時，皆有與被告之客服人
    員確認為原告本人所親簽，並有錄音譯文及Line對話紀錄為
    證，錄音譯文並有被告詢問：「申請書本票簽名的部分都是
    本人簽的嗎？」，原告回答「是」之內容（參本院卷第七十
    九頁），然而：⑴原告雖於電話回覆被告時就本票簽名一事
    回答「是」，但與辦理貓咪（健康餵養）切結合約註五約定
    內容不符，原告回覆是否與實情相符已有可疑，且依民法第
    二百九十九條第一項規定，原告得以「辦理貓咪（健康餵養
    ）切結合約註五約定」此項對抗「汪喵歡樂營」之事由對抗
    被告；⑵分期付款申請書暨約定書（參本院卷第五十九頁）
    右下角蓋用之小章並非「汪喵歡樂營」負責人「邱祈榮」之
    印章，而「汪喵歡樂營」組織種類為獨資（參本院卷第九十
    三頁），形式觀察已難認定「汪喵歡樂營」對被告所為之債
    權轉讓為有效，被告至少屬於票據法第十四條第一項所稱「
    有重大過失取得票據者」，依法不得享有票據上之權利；⑶
    再者，依被告所述，被告係一百年四月九日支付「汪喵歡樂
    營」五萬一千元而取得系爭本票，並提出轉帳付款交易處理
    狀態查詢一件為證（參本院卷第九十五頁），但本票到期日
    為一百一十年四月二十二日、金額為六萬七千九百二十元，
    等於本金五萬一千元，十三天要收取一萬六千九百二十元之
    利息，遠超過民法第二百零五條所規定之法定最高年息，被
    告顯係以不相當之對價取得票據；⑷基上，系爭本票是否為
    原告所簽已有可疑，且被告顯係以不相當之對價取得票據，
    並係有重大過失取得票據，依法不得享有票據上之權利，是
    原告訴請確認本票債權不存在，應屬有據，亦無再依原告聲
    請傳訊證人證人沈昀葶之必要。
五、綜上所述，原告請求確認被告執有系爭本票對原告之票據債
    權不存在，其請求為有理由，應予准許。
六、本件訴訟費用額，依後附計算書確定如主文所示金額。
七、本件事證已明，兩造其餘攻擊防禦方法，於判決結果無影響
    ，故不一一論列，附此敘明。
八、據上論結，本件原告之訴為有理由，依民事訴訟法第七十八
    條，判決如主文。 
中　　華　　民　　國　　111 　年　　9 　　月　　22　　日
                              臺北簡易庭
                              法      官  文衍正
以上正本係照原本作成。
如對本判決不服，須於判決送達後二十日內向本庭（臺北市重慶
南路一段一百二十六巷一號）提出上訴狀。（須按他造當事人之
人數附繕本）。如委任律師提起上訴者，應一併繳納上訴審裁判
費。
中　　華　　民　　國　　111 　年　　9 　　月　　22　　日
                              書  記  官  高秋芬
訴訟費用計算書：
項        目             金  額（新臺幣）        備  註 
第一審裁判費　　           1,000元
合　　　　計　　     　    1,000元